【裁判字號】    91,自,956
【裁判日期】    921020
【裁判案由】    詐欺
【裁判全文】
臺灣臺北地方法院刑事判決                          九十一年度自字第九五六號
    自  訴  人  甲○○
    自訴代理人  何乃隆律師
    被      告  乙○○
    選任辯護人  陳適庸律師
                許博森律師
右列被告因詐欺案件，經自訴人提起自訴，本院判決如左：
    主  文
乙○○無罪。
    理  由
一、自訴意旨略以：自訴人乃提供生鮮食品予台北市「瑪瑪塔食品股份有限公司」（
    下稱瑪瑪塔公司）之長期供應商，嗣因該公司經營不善而將全公司之股權、債務
    頂讓予被告，被告隨後將之更名為「瑪塔食品股份有限公司」（下稱瑪塔公司）
    ，被告接掌瑪塔公司後，即央求被告繼續供貨，並保證應付貨款一定月結付四十
    五天到期之支票，自訴人始陸續供貨，詎民國九十年九月底應結帳付票時，被告
    告知甲存帳戶變更負責人之手續尚在辦理中，支票尚未核發，而要求改以月結四
    十五天後付現之方式付款，自訴人信以為真遂繼續供貨予瑪塔公司，待四十五天
    到期，被告又說改成月結付二個月之支票，被告就如此送了三個月的貨，卻未領
    到分文貨款，嗣被告雖在自訴人表示不願繼續供貨情形下，付了九十年九月份之
    部分貨款新台幣（下同）十萬元，及交付九十一年五月二十八日到期之十四萬五
    千五百十七元支票（支付九十年九月份其餘貨款），九十一年六月二十八日到期
    之十萬元支票（支付九十年十月份部分貨款），九十一年七月二十八日到期之十
    三萬三千零九十元支票（支付十月份其餘貨款）（下合稱系爭三紙支票），以騙
    取自訴人繼續提供九十年十一月下半月及十二月全月份之生鮮食品，詎自訴人就
    九十年十一月、十二月份之供貨尚未及請款領票，瑪塔公司即在九十年十二月下
    旬突然宣布暫停營業，待系爭三紙支票退票後，被告亦僅以各種東山再起之空幻
    計畫敷衍自訴人，至此，自訴人始醒悟被告一開始即施用詐術，騙取自訴人供貨
    ，根本沒有打算給付貨款，而瑪塔公司出售便當之所得，均遭被告挪用或隱匿，
    致令自訴人被詐害價值八十六萬三千五百零二元之生鮮食品，因認被告涉有刑法
    詐欺罪之連續犯行云云。
二、按犯罪事實應依證據認定之，無證據不得認定犯罪事實，又不能證明被告犯罪者
    ，法院應諭知無罪之判決，刑事訴訟法第一百五十四條第二項、第三百零一條第
    一項分別定有明文。次按債務人於債之關係成立後，如有債務不履行之情形，在
    一般社會經驗上可能之原因甚多，縱令出於惡意而有遲延給付或不為給付之情事
    ，苟無足以證明其於債之關係發生時自始故意藉此從事財產犯罪之積極證據，依
    前揭刑事訴訟法第一百五十四條第二項之規定，仍不得僅以債信違反之客觀事態
    ，推定債務人自始即有詐欺取財或詐欺得利之犯意。再按刑法第三百三十九條第
    一項詐欺罪之成立，以意圖為自己或第三人不法之所有，以詐術使人陷於錯誤，
    而將本人或第三人之物交付為要件，所謂以詐術使人交付，必須被詐欺人因其詐
    術而陷於錯誤，若其所用方法，不能認為詐術，亦不致使人陷於錯誤，即不構成
    該罪，亦有最高法院四十六年台上字第二六○號判例足參。
三、本件自訴意旨認為被告涉有詐欺罪嫌，無非以被告拖延付款期限、積欠自訴人貨
    款、挪用瑪塔公司出售便當所得為其主要論據，並提出系爭三紙支票及退票理由
    單影本各一紙、九十年十一月及十二月貨款明細表影本二紙為證。訊據被告堅決
    否認有何詐欺犯行，辯稱：瑪瑪塔公司與瑪塔公司乃兩家不同之公司，瑪塔公司
    是瑪瑪塔公司之子公司，被告係於九十年十二月二十四日始接手瑪塔公司，自訴
    人所指訴之九十年九月至十二月份之貨款與被告無關；被告接任負責人後，亦積
    極清償債務，對於瑪塔公司積欠自訴人之九十年九月至十二月之貨款，亦開具九
    十一年四月二十八日到期之十萬元支票及系爭三紙支票以為清償，然於第一紙支
    票兌現後，因公司財務困難，後三紙支票均遭退票，被告並未詐欺自訴人，亦無
    自訴人所指訴隱匿或挪用瑪塔公司出售便當所得之情事等語，資為抗辯。
四、經查自訴人自承其係長期提供生鮮食品予瑪瑪塔公司、瑪塔公司作成便當之供應
    商，自八十九年九月左右起即與上開公司有交易往來（見自訴人九十一年十二月
    十九日刑事自訴狀、本院九十二年四月九日訊問筆錄），又被告因所經營之同樂
    園餐飲事業有限公司（下稱同樂園公司）與瑪塔公司有債權債務關係，被告於九
    十年十月二十三日與瑪塔公司當時之負責人即案外人蔡好簽立股份轉讓契約書，
    並於九十一年十二月二十四日變更登記為瑪塔公司負責人之事實，有瑪塔公司台
    北市政府營利事業登記證影本三紙、同樂園公司台北縣政府營利事業登記證及經
    濟部公司執照影本各一紙、股份轉讓契約書影本一紙附卷可稽，而就自訴人指訴
    瑪塔公司積欠貨款之九十年九月至十二月間該公司營運狀況，證人即曾在瑪塔公
    司擔任董事長特別助理之丙○○結證稱：瑪塔公司原負責人蔡好積欠被告債務，
    擬將公司經營權轉讓被告作為抵償，自九十年十月出國後未再進公司，公司業務
    係延續過去，由被告代理及擔任稽核工作，蔡好有指定代理人跟被告辦理交接事
    宜，該代理人亦代理指揮公司業務，並控管公司所有印章、財務，被告於九十年
    十二月才正式擔任新老闆，之前曾與自訴人協商供貨，九十年九月至十二月間瑪
    塔公司與自訴人之進貨並無不正常情形，均係由公司員工根據隔日出餐數量算出
    需求，而由公司專門負責人員向自訴人叫貨等情（見本院九十二年四月九日訊問
    筆錄），足認自訴人與瑪塔公司於上述期間仍循長期合作模式交易，被告並無施
    用詐術情事；又被告於九十年十二月間接任負責人後，就瑪塔公司積欠自訴人之
    貨款，交付由瑪塔公司開立之四紙支票以為清償，其中第一紙十萬元之支票業經
    自訴人提示兌現，後三紙系爭支票則因存款不足及拒絕往來戶而遭退票之事實，
    業經自訴人自承在卷（同見自訴人刑事自訴狀、本院上開訊問筆錄），並有系爭
    三紙支票及退票理由單影本各一紙在卷可參，被告對於瑪塔公司之債務並未置之
    不理，並已為部分清償，尚難認有何為自己或第三人不法所有之意圖；再自訴人
    指訴瑪塔公司出售便當之所得，均遭被告挪用或隱匿云云，惟證人丙○○結證稱
    ：自訴人所出賣之貨均用在公司，出賣便當所得價金亦用在償還廠商貨款及員工
    薪資等語（同見本院上開訊問筆錄），並無任何證據證明自訴人所指訴此節為真
    。綜上各情，被告並無施用詐術及為自己或第三人不法所有之意圖，與刑法詐欺
    罪之構成要件尚有未合，瑪塔公司與自訴人間之債務糾紛，應純屬民事上債務不
    履行之問題，當循民事途徑解決。此外，本院復查無其他積極證據足證被告有詐
    欺罪之犯行，衡諸前揭說明，不能證明被告犯罪，依法應諭知無罪之判決。
據上論斷，應依刑事訴訟法第三百四十三條、第三百零一條第一項，判決如主文。
中      華      民      國    九十二    年      十      月    二十      日
                                    臺灣臺北地方法院刑事第八庭
                                        審判長法  官  吳  淑  惠
                                              法  官  陳  德  民
                                              法  官  孫  曉  青
右正本證明與原本無異。
如不服本判決應於送達後十日內向本院提出上訴狀
                                              書記官  劉      綺
中      華      民      國    九十二    年      十      月    二十      日


司法院資訊處製作；財團法人民間司法改革基金會備份。
